【裁判字號】    92,再易,4
【裁判日期】    920530
【裁判案由】    再審之訴
【裁判全文】
臺灣板橋地方法院民事判決  九十二年度再易字第四號
    再審原告  甲○○
    再審被告  乙○○
右當事人間請求給付買賣價金事件，再審原告對於民國九十二年一月十日本院九十一
年度簡上字第三七三號確定判決，提起再審之訴，本院判決如左：
    主    文
再審之訴駁回。
再審訴訟費用由再審原告負擔。
    事    實
甲、再審原告方面：
一、聲明：
  (一)本院九十一年度簡上字第三七三號、九十一年度板簡字第一六一五號民事確定判
    決均廢棄。
  (二)再審被告在第一審之訴駁回。
二、陳述：
    再審原告前與再審被告給付買賣價金事件於民國九十二年一月十日以九十一年度
    簡上字三七三號判決確定，命再審原告償還再審被告土地價金尾款新臺幣（下同
    ）二十萬元及自九十一年八月十日起至清償日按週年利率百分之五計算之法定遲
    延利息。因再審原告於九十二年一月五日找到本件之重要證據，再審原告與再審
    被告於無任何外力脅迫自由意識之情況下，關於本件實情之談話，內容涉及整件
    買賣過程之實情及再審被告親口所述如下：
    (1)再審被告與訴外人林孫賢、林嘉文父子等三人，係土地買賣合建再由林嘉文負
      責出售，再審被告再按價金抽成。
    (2)因林孫賢父子二人積欠再審被告土地價款，再審被告向其二人追討土地價款不
      成，才轉而向再審原告追討價金尾款。
    (3)再審被告親口承認契約書內容錯誤，是被林孫賢父子二人所設計，因其三人另
      有合建契約，再審被告於本件之買賣契約書是不能俱名，契約書內容與再審被
      告並不相干。
    (4)買賣過程中，再審被告承認尾款皆係由林嘉文本人親自收取，其並無參與其中
      。
    (5)再審被告親口所述，契約內容委託林孫賢負責設計搭蓋建物，是與事實不符，
      而應係再審原告向林嘉文購買合法店舖。
    (6)目前之契約書乃係給付第三次價款之時，遭林孫賢父子二人設計且更換。
    (7)給付第三次買賣價款一百一十萬元時，林孫賢父子二人並無將土地價款交付再
      審被告，再審被告遂向林孫賢父子二人索款不成，其父子二人遂指使再審被告
      向再審原告追討土地價款。
    (8)再審被告委任之律師於簡易訴訟第二審程序中主張第三次價款一百一十萬元中
      之十五萬元，係林孫賢於私下已交付再審被告，惟再審被告親口所述並無其律
      師所云之此等情形存在。
    (9)再審被告親口承認其本意係欲向林孫賢父子二人追討土地價款四十五萬元，惟
      因其三人合建契約之帳目無法釐清，遂聽信其律師之建言，依契約之內容對再
      審原告提起訴訟較易取得所爭議之價款。
    由上述再審被告親口所述諸點可資證明再審原告所主張並無積欠再審被告土地價
    款二十萬元等情屬實，今既發現上述新證據，自難甘服該確定判決，因此檢附該
    口述之錄音帶證據及譯文資料。聲請依民事訴訟法第四百九十六條第一項第十三
    款規定，對該確定判決提起再審之訴。
三、證據：提出錄音帶一捲、譯文一件為證。
乙、本院依職權調閱本院九十一年度簡上字第三七三號、九十一年度板簡字第一六一
    五號民事卷宗。
    理    由
一、依民事訴訟法第五百條第一項、第二項規定：「再審之訴，應於三十日之不變期
    間內提起。前項期間，自判決確定時起算。」。再審原告係於九十二年一月二十
    六日收受原審判決，於九十二年一月二十七日具狀提起本件再審之訴，未逾三十
    日不變期間，無違再審之程序，應予准許。
二、原審原告主張伊於九十二年一月五日找到本件之重要證據，伊與再審被告於無任
    何外力脅迫自由意識之情況下，關於本件實情之談話，內容涉及整件買賣過程之
    實情，及由再審被告親口所述內容，可資證明再審原告所主張並無積欠再審被告
    土地價款二十萬元等情屬實，今既發現上述新證據，為此，檢附該口述之錄音帶
    及譯文資料，爰依民事訴訟法第四百九十六條第一項第十三款規定，提起再審之
    訴，求為將原確定判決廢棄，並改判駁回再審被告之訴等語。
三、按當事人發見未經斟酌之證物或得使用該證物者，得以再審之訴對於確定終局判
    決聲明不服。但以如經斟酌可受較有利益之裁判者為限，民事訴訟法第四百九十
    六條第一項第十三款定有明文。所謂當事人發見未經斟酌之證物或得使用該證物
    ，係指前訴訟程序事實審之言詞辯論終結前已存在之證物，因當事人不知有此而
    未經斟酌，現始知之；或雖知有此而不能使用，現始使用者而言。若在前訴訟程
    序事實審之言詞辯論終結前尚未存在之證物，本無所謂發見，自不得以之為再審
    理由。即他造在前訴訟程序言詞辯論終結後之自認，亦不得據為再審原因。當事
    人以發見得使用未經斟酌之證物為再審理由者，應就其在前訴訟程序不能使用之
    事實，負舉證責任。經查，再審原告雖主張其係九十二年一月五日始發現該錄音
    帶，而前訴訟程序係於九十一年十二月二十七日進行言詞辯論，再審原告經未合
    法通知而未到庭乙節，業經本院調閱九十一年度簡上字第三七三號卷宗核實無訛
    ，復有送達證書一紙附卷可稽，然再審原告並未對於該項證據（錄音帶）於前訴
    訟程序之言詞辯論終結前已存在之證物乙節陳述明確，復未舉證以實其說，且未
    舉證證明其在前訴訟言詞辯論終結前不知該項證據而未提出，以致前訴訟言詞辯
    論程序無法加以審究，抑或雖知有此而不能使用，是以，殊難推認該錄音帶係在
    前訴訟程序事實審之言詞辯論終結即九十一年十二月二十七日前已存在之證物或
    再審原告雖知有此項證物，但未能使用之，僅足認該項證物－錄音帶係於九十二
    年一月五日始存在，從而，此一情形不得謂再審原告發現未經斟酌之錄音帶或得
    使用該證物，可受較有利益之裁判。再審原告之主張，自難信為真正。再審原告
    既未證明其發見未經斟酌之錄音帶或得使用該證物，故其自不得爰引民事訴訟法
    第四百九十六條第一項第十三款之規定提起本件再審之訴。從而，本件聲請再審
    顯無理由，爰不經言詞辯論予以駁回。
據上論結：本件再審原告之訴為顯無理由，依民事訴訟法五百零二條第二項，判決如
主文。
中      華      民      國    九十二    年      五      月     三十     日
                                臺灣板橋地方法院民事第三庭
~B審判長法官  陳忠行
~B法      官  連士綱
~B法      官  徐福晉
右正本證明與原本無異。
本判決不得上訴。
中      華      民      國    九十二    年      五      月     三十     日
~B書記官  張玉如


司法院資訊處製作；財團法人民間司法改革基金會備份。
